【裁判字號】    99,交聲,2011
【裁判日期】    990517
【裁判案由】    聲明異議
【裁判全文】
臺灣臺中地方法院交通事件裁定        99年度交聲字第2011號
原處分機關  交通部公路總局臺中區監理所
聲明異議人
即受處分人  甲○○
上列受處分人因違反道路交通管理處罰條例案件，對於交通部公
路總局臺中區監理所99年3月24日所為之處分（中監違字第裁60-
HD0000000號）聲明異議，本院裁定如下：
    主    文
異議駁回。
    理  由
一、原處分機關略以：受處分人即異議人甲○○（以下簡稱受處
    分人）駕駛YF-3229號自用小客車，於民國（下同）98年10
    月22日8時6分，在台63線北上8.5K路段，因「限速70公里、
    經測速、時速131公里、超速61公里（經雷達、雷射測速儀
    器採證）」違規，經臺中縣警察局霧峰分局，依違反道路交
    通管理處罰條例43條第1項第2款逕行舉發。受處分人未於應
    到案日期前到案，本所遂於99年3月24日依違規事實以中監
    違字第裁60-HD0000000號裁決書處罰鍰新臺幣12000元整，
    記違規點數3點，並應參加道路交通安全講習，逾期則依裁
    決書處罰主文規定裁處等語。
二、受處分人則以：伊於98年12月份並未收到郵局通知，並於99
    年3月30日郵局寄達2次通知，並以逾期處理罰4000元，本人
    對於此裁決金額有所異議。YF-3229號車平時為母親所駕駛
    ，申請轉罰等語，聲明異議。
三、按受處分人，不服道路交通管理處罰條例第8條主管機關所
    為之處罰，得於接到裁決書之翌日起20日內，向管轄地方法
    院聲明異議，依上開規定聲明異議之期間，自裁決送達之翌
    日起算，並得依法扣除在途期間，道路交通管理處罰條例第
    87條第1項、道路交通案件處理辦法第12條分別定有明文。
    復按處理違反道路交通管理事件，有關文書送達之程序，準
    用行政程序法送達之規定。違反道路交通管理事件統一裁罰
    標準及處理細則第5條定有明文。而行政程序法中對於文書
    送達，於應受送達人之住居所、事務所或營業所為之。但在
    行政機關辦公處所或他處會晤應受送達人時，得於會晤處所
    為之；於應送達處所不獲會晤應受送達人時，得將文書付與
    有辨別事理能力之同居人、受僱人或應送達處所之接收郵件
    人員；又送達不能依前2條規定為之者，得將文書寄存送達
    地之地方自治或警察機關，並作送達通知書兩份，一份黏貼
    於應受送達人住居所、事務所、營業所或其就業處所門首，
    另一份交由鄰居轉交或置於該送達處所信箱或其他適當位置
    ，以為送達。前項情形，由郵政機關為送達者，得將文書寄
    存於送達地之郵政機關。寄存機關自收受寄存文書之日起，
    應保存3個月，行政程序法第72條第1項、第73條第1項、第
    74條分別定有明文。行政文書依行政程序法第74條第1項規
    定為寄存送達者，如確已完成文書寄存於地方自治、警察機
    關或郵政機構，並製作送達通知單二份，一份黏貼於送達處
    所之門首，另一份交由鄰居轉交或置於送達處所信箱或其他
    適當位置時，無論應受送達人實際上何時受領文書，均以寄
    存之日期視為收受送達之日期，而發生送達之效力（最高行
    政法院95年度裁字第631號裁定要旨、臺灣高等法院暨所屬
    法院97年法律座談會刑事類提案第42號研討結果可資參照）
    。又據法院訴訟當事人在途期間標準第4條第1項第2款規定
    ，道路交通案件處理辦法第12條規定交通案件聲明異議之在
    途期間扣除，當事人非居住於處罰機關所在之鄉、鎮、市（
    包括縣轄市、省轄市及院轄市），但居住於受理聲明異議案
    件法院之管轄區域者，依本標準第2條第1款中之「地方法院
    在途期間」欄所載日數，扣除在途期間，合先敘明。
四、經查：
（一）受處分人自98年7月31日即將戶籍遷入「臺中市○區○○
      街118號」，迄今未遷出，而本件原處分機關於99年3月24
      日為裁決，並將裁決書以掛號郵寄至受處分人前開戶籍地
      址，因未獲會晤受處分人，亦無受領文書之同居人、受僱
      人或接收郵件人員，而將裁決書於99年3月30日辦理寄存
      送達於台中雙十路郵局，並作送達通知書2份，1份黏貼於
      上址門首，另1份置於該址信箱或其他適當位置，以為送
      達等情，有受處分人個人基本資料查詢結果及交通部公路
      總局臺中區監理所送達證書附卷可憑。則揆諸上開說明，
      本件裁決書業於99年3月30日合法送達予受處分人，核無
      違誤，則聲明異議之20日法定期間，乃自合法送達之翌日
      即同年月31日起算。另受處分人之居住地為臺中市，與原
      處分機關所在之臺中縣大肚鄉並非同一鄉、鎮、市，但其
      居住於本院之管轄區域內，依前揭法院訴訟當事人在途期
      間標準第4條第1項第2款、第2條第1款之規定，在途期間
      為3日，故受處分人聲明異議之法定期間末日應為99年4月
      22日，受處分人於99年4月22日向原處分機關聲明異議，
      有聲明異議狀上之總收文章在卷可憑，則本件聲明異議尚
      未逾法定期間，程序上為合法，先予敘明。
（二）按汽車駕駛人駕駛汽車行車速度超過規定之最高時速60公
      里以上，處6000元以上24000元以下罰鍰，並當場禁止其
      駕駛；汽車駕駛人違反第43條規定之情形者，並記違規點
      數3點，道路交通管理處罰條例第43條第1項第2款、第63
      條第1項第3款分別定有明文。次按道路交通管理處罰條例
      之處罰，受舉發違反道路交通管理事件之受處罰人，認為
      受舉發之違規行為應歸責他人者，應於舉發違反道路交通
      管理事件通知單應到案日期前，檢附相關證據及應歸責人
      相關證明文件，向處罰機關告知應歸責人，處罰機關應即
      另行通知應歸責人到案依法處理；逾期未依規定辦理者，
      仍依本條例各該違反條款規定處罰；道路交通管理處罰條
      例第85條第1項定有明文。查：受處分人所有之車牌號碼
      YF-3229號自用小客車，於98年10月22日8時6分許，行經
      台63線北上8.5公里處，因「限速70公里、經測速、時速1
      31公里、超速61公里（經雷達、雷射測速儀器採證）」違
      規事由，經臺中縣警察局霧峰分局員警，以違反道路交通
      管理處罰條例第43條第1項第2款之規定，製單逕行舉發，
      原處分機關於99年3月24日以中監違字第裁60-HD0000000
      號裁決書，裁處受處分人罰鍰12000元，記違規點數3點，
      並應參加道路交通安全講習，此有舉發通知單、採證之雷
      達測速照相照片1張、裁決書附卷可稽。是受處分人之上
      開車輛確有於上揭時、地超速之事實無誤。受處分人否認
      為違規之駕駛人，依法自應於應到案日期前，提供相關證
      據並指明實際駕駛人，向原處分機關辦理轉罰，始為適途
      。本件舉發通知單業於99年12月3日辦理寄存送達於臺中
      雙十路郵局，揆諸前揭說明，舉發通知單業已合法送達於
      受處分人，惟受處分人未於應到案期限之98年12月4日前
      向原處分機關辦理歸責，於本件聲明異議中亦僅空言指稱
      其非實際駕駛人，並未提供相關證明資料以供查證，原處
      分機關據以處罰違規車輛之登記所有人即受處分人，於法
      並無不合，受處分人徒以非駕駛人云云置辯，即屬無據。
      從而，原處分機關依道路交通管理處罰條例第43條第1項
      第2款之規定，裁處罰鍰12000元並記違規點數3點，逾期
      則依裁決書處罰主文規定裁處，於法並無違誤或不當之處
      。本件受處分人之異議為無理由，應予駁回。
五、據上論斷，應依道路交通管理處罰條例第87條第2項、道路
    交通案件處理辦法第19條，裁定如主文。
中    華    民    國    99    年    5     月    17    日
            臺灣臺中地方法院交通法庭法官  洪俊誠
上正本證明與原本無異。
如不服本裁定，應於送達後五日內，向本院提出抗告狀。
                                  書記官  蕭榮峰
中    華    民    國    99    年    5     月    17    日

司法院資訊處製作；財團法人民間司法改革基金會備份。
